【裁判字號】    89,易,206
【裁判日期】    890916
【裁判案由】    竊盜
【裁判全文】
台灣基隆地方法院刑事判決                          八十九年度易字第二六號
    公  訴  人  台灣基隆地方法院檢察署檢察官
    被      告  丙○○
右列被告因竊盜案件，經檢察官提起公訴（八十九年度偵字第一三六四號）及移送併
案審理（台灣板橋地方法院檢察署八十九年度偵字第九一五六號），本院判決如左：
    主      文
丙○○連續竊盜，累犯，處有期徒刑拾月。
扣案扳手及老虎鉗各壹支均沒收。
    事      實
一、丙○○曾因竊盜案件，於民國八十五年三月間，經台灣士林地方法院判處有期徒
    刑一年確定，而於八十六年二月二十六日，因縮短刑期而執行完畢。詎其意圖為
    意圖為自己不法之所有，基於概括之犯意，於八十九年二月底，在基隆市○○街
    三０三巷十一弄四十三號六樓門前，竊取乙○○所有之羊毛地毯一條（價值新台
    幣十萬元）；得手後離去。復於八十九年三月十日，在基隆市○○街三０三巷十
    一弄四十三號二樓樓梯間，竊取龍冠天下社區管理委員會所有之緊急照明燈具二
    具（價值新台幣二千二百元）；得手後離去。八十九年三月十八日下午六時許，
    在基隆市○○街三０三巷十一弄二十一號，為警查獲。詎其復於八十九年五月三
    日晚間七時至八時之間，在台北縣樹林市○○路某巷內，持其所有之扳手及老虎
    鉗各一支，竊取丁○○所有ＨＲＩ─五四二號重機車之車牌一面。八十九年五月
    五日下午三時許，在台北市松山區松山火車站前，再為警查獲，並扣得該扳手及
    老虎鉗各一支。
二、案經基隆市警察局第二分局、台北市政府警察局松山分局分別報請台灣基隆地方
    法院檢察署檢察官偵查起訴及移送併案審理。
    理      由
一、右揭事實業據被告丙○○坦承不諱，核與被害人乙○○、丁○○、該管理委員會
    主任委員甲○○所述之情節相符，並有扳手及老虎鉗各一支扣案及贓物認領保管
    收據三紙在卷可稽，足見其自白與事實相符，可以採信。其犯行洵堪認定。
二、核被告所為，係犯刑法第三百二十條第一項之竊盜罪。公訴意旨雖未論及前述竊
    取車牌部分之事實；然該部分與其他部分既具有連續犯之關係，為裁判上一罪，
    自為起訴效力所及，本院自應併予審判。被告先後多次行為，時間緊接，構成要
    件相同，顯係基於概括之犯意為之，為連續犯，應論以一罪並加重其刑。被告前
    曾受前述有期徒刑之執行，有本院被告全國前案紀錄表及台灣高等法院檢察署刑
    案記錄簡覆表在卷可按；其於有期徒刑執行完畢，五年以內再犯本件最重本刑為
    有期徒刑以上之罪，為累犯，應再加重其刑。
三、移送併辦部分，被告所持有之扳手及老虎鉗各一支，實務上常認係凶器，而依刑
    法第三百二十一條第一項第三款之規定，處以六月以上五年以下有期徒刑；惟查
    ：實務上所謂兇器，固指行為人攜帶之而有行兇之可能，客觀上具有危險性；至
    其主觀上有無持以行兇或反抗之意思，尚非所問（最高法院七十四年三月十九日
    第三次刑事庭會議決議參照）。然而，並非得持以反抗之物，均為兇器；何謂行
    兇，是否足以行兇，仍應依個案而具體認定。因此，本院依生命、身體、自由、
    名譽、財產法益之位階觀點，以推原立法之本意，認為所謂兇器，應係對於「生
    命法益」具有危險之器具而言。如對於「身體法益」具有危險者，即認係兇器，
    則一串鑰匙或一支鉛筆在手，亦足以持以反抗，遽認其為兇器，恐與常人之法感
    有違。例如一般人常有鑰匙在身，而學生常有原子筆隨身，若有順手牽羊之小竊
    盜初犯，則一定要處六月以上五年以下有期徒刑，豈是合理？何況，傷害罪係告
    訴乃論之罪，既不處罰未遂犯，更不處罰預備犯；若僅攜帶對身體法益具有危險
    之物而行竊，即認係加重竊盜而應處以六月以上五年以下有期徒刑，排除六月以
    下有期徒刑、拘役、罰金之適用，應非立法者之本意。申言之，本院認為持以反
    抗足以殺人者，始足以稱之為行兇，亦即對生命法益具有危險之物，始足以稱之
    為兇器。其他僅能侵害身體法益者，充其量為犯罪所用之物，尚不得稱之為兇器
    。準此，扣案扳手、老虎鉗各一支，均非利器；被告如持以反抗，尚不足以對他
    人生命法益造成侵害；其對生命法益既無危險，即非兇器。因此，被告之行為僅
    係上述普通竊盜罪，並非加重竊盜罪無訛，併此說明之。
四、復次，刑事立法上之「法益原則」要求任何行為要加以犯罪化，必因其法益受到
    侵害或危險。在法益侵害，為實害犯；在法益危險，為危險犯。法益本身依其價
    值評價之強度，而呈現法益位階。生命、身體、自由、名譽、財產五者，按其順
    序，而高低位階化。生命法益最高，其次身體法益，其次自由法益，其次名譽法
    益，而財產法益最低。此五種傳統法益，稱之為「個人法益」。本案竊盜行為所
    侵害者為財產法益，乃財產法益之實害犯。再者，刑事司法上之「罪刑相當原則
    」要求法官在量刑時，應依法益之位階，重所當重，輕所當輕，必使罪得其刑而
    刑當其罪；不得重罪而輕判，或輕罪而重判；期使責任與刑罰得以相適應，而具
    有相當性。地藏十輪經（第三卷）云：「若犯重罪，應重治罰；若犯中罪，應中
    治罰；若犯輕罪，應輕治罰；令其慚愧，懺悔所犯。」其此之謂也！為此，本院
    審酌被告之品行、生活狀況、智識程度、犯罪之動機、目的、犯罪所生之危害、
    犯罪後之態度等一切情狀後，認為量處如主文第一項所示之自由刑，方足使其罪
    刑相當，爰宣告之，以示儆懲。
五、扣案（被告供稱扣於警察局）之扳手、老虎鉗各一支，係供犯罪所用，且為被告
    所有，已據其供明，應予宣告沒收。
六、據上論斷，應依刑事訴訟法第二百九十九條第一項前段、刑法第五十六條、第三
    百二十條第一項、第四十七條、第三十八條第一項第二款、罰金罰鍰提高標準條
    例第一條前段而判決如主文。
本案經檢察官周啟勇到庭執行職務。
中      華      民      國    八十九    年      九      月      十五    日
                                    台灣基隆地方法院刑事庭
                                        法  官  陳  志  祥
右正本證明與原本無異。
如不服本判決，應於送達後十日內，向本院提出上訴狀。
中      華      民      國    八十九    年      九      月      十六    日
                                        書記官  陸  清  敏
附錄：
刑法第三百二十條第一項：
意圖為自己或第三人不法之所有，而竊取他人之動產者，為竊盜罪，處五年以下有期
徒刑、拘役或科五百元以下罰金。
（罰金已依罰金罰鍰提高標準條例提高為十倍）


司法院資訊處製作；財團法人民間司法改革基金會備份。
